【裁判字號】    97,交抗,1166
【裁判日期】    970930
【裁判案由】    聲明異議
【裁判全文】
臺灣高等法院臺中分院刑事裁定        97年度交抗字第1166號
抗  告  人
即受處分人  甲○○
                    國民
上列抗告人因違反道路交通管理處罰條例之聲明異議案件，不服
臺灣南投地方法院中華民國97年8月26日97年度交聲字第450號裁
定，提起抗告，本院裁定如下：
    主  文
抗告駁回。
    理  由
一、抗告意旨如附件抗告狀影本內容所載（如附件）。
二、原裁定意旨如附件裁定書內容所載（如附件）。
三、按違反道路交通管理事件統一裁罰基準及處理細則第5條規
    定，處理違反道路交通管理事件，有關文書送達之程序，依
    行政程序法之規定。而送達，於應受送達人之住居所、事務
    所或營業所為之，行政程序法第72條第1項前段定有明文。
    次按受處分人不服道路交通管理處罰條例第8條主管機關所
    為之處罰，得於接到裁決書之翌日起20日內，向管轄地方法
    院聲明異議，同條例第87條第1項規定可參。又依前開規定
    向管轄法院聲明異議之期間，自裁決送達之翌日起算，並得
    依法扣除在途期間及聲請回復原狀；另交通法庭認聲明異議
    不合法律上之程式或其異議權已喪失者，應以裁定駁回之，
    但其不合法律上之程式可補正者，應先定期命為補正，逾期
    不補正者，即予駁回，道路交通案件處理辦法第12條、第18
    條規定參照。
四、經查：
  (一)抗告人即受處分人甲○○（以下稱抗告人）自94年1月20日
    起即設籍於臺中市○○○○路390號7樓之2，迄未再搬遷乙
    情，此有法務部戶役政連結作業系統查詢抗告人之個人基本
    資料1份在卷可憑，而原處分機關依上揭地址送達原處分（
    裁決書），並無違誤；且上開裁決書經原處分機關交付郵局
    以掛號郵寄上址，因未獲晤抗告人，而由抗告人所設籍該處
    之海德堡藝術廣場管理室接收郵件人員劉鴻臣簽收，此有原
    處分機關送達證書1紙附卷為憑（依該送達證書所示，本件
    裁決書係於97年5月9日送達、收受）。按公寓大廈管理委員
    會僱用之管理員，其所服勞務包括為公寓大廈住戶接收郵件
    者，性質上應屬全體住戶之受僱人，郵政機關之郵差送達文
    書於住、居所、事務所或營業所，不獲會晤應受送達人，而
    將文書付與公寓大廈管理員者，應認為合法送達，該管理員
    何時將文書轉交應受送達人，已生之送達效力不受影響（最
    高法院88年臺上字第1752號判決、90年臺抗字第86號裁定參
    照）。又抗告人係住於臺中市，與原處分機關及原審法院均
    位於南投縣南投市，而非在同一鄉鎮市○○○道路交通案件
    處理辦法第12條、法院訴訟當事人在途期間標準第4條、第2
    條規定，在途期間定為6日。是抗告人倘對上開處分不服，
    依上揭規定，自應於該裁決書合法送達之翌日即97年5月10
    日起算20日，並扣除在途期間6日，至97年6月4日止之異議
    期間內提出異議。
  (二)而抗告人雖曾分別於97年4月24日、5月2日、6月5日向原舉
    發機關提出申訴，此有原舉發機關97年4月28日中縣警交字
    第0970007141號、97年5月7日中縣警交字第0970007647號、
    97年6月12日中縣警交字第0970051943號函在卷可稽（原審
    卷第5、7、8頁）。惟依上揭道路交通管理處罰條例第87條
    第1項規定，不服道路交通管理處罰條例第8條主管機關所為
    之處罰，應於收受裁決書之翌日起20日內，向管轄地方法院
    聲明異議，而非原舉發機關為之。況原處分機關於97年5月7
    日檢附本件裁決書以中監投字第0970006239號函通知抗告人
    時，該函說明三並告知抗告人若仍有異議情事，應依上揭條
    例第87條之規定，於接到裁決書翌日起20日內以司法狀紙撰
    寫聲明異議狀聲明異議，交由原處分機關函轉原審法院裁定
    ，此有上揭原處分機關函文附卷可按。從而，原審法院認抗
    告人於97年5月9日收受裁決書後，迄至6月5日向原舉發機關
    提出申訴，更遲至97年7月14日始行具狀聲明異議，有異議
    狀上之原處分機關收文章戳1枚可憑，異議顯逾上述20日之
    法定期間，且無從命為補正，予以駁回，經核於法尚無違誤
    。抗告人抗告意旨指摘原裁定不當，自不足採，抗告為無理
    由，應予駁回。末查，原審認抗告人之聲明異議不合法律上
    之程式，且非屬補正事項，逕予駁回，固不應進而為實體上
    有無理由之審查，而原裁定中除以程序上駁回抗告人之異議
    外，復為實體上有無理由之論述，乃屬贅載，惟抗告人之抗
    告既不合於法律上程式應予駁回，原審此之贅述，對於原裁
    定結果尚不生影響，併予敘明。
五、據上論結，爰依道路交通案件處理辦法第26條、刑事訴訟法
    第412條，裁定如主文。
中    華    民    國    97    年    9     月    30    日
            刑事第三庭    審判長法  官  王  增  瑜
                                法  官  蔡  紹  良
                                法  官  梁  堯  銘
上列正本證明與原本無異。
不得抗告。
                                書記官  陳  麗  玉
中    華    民    國    97    年    9     月    30    日


司法院資訊處製作；財團法人民間司法改革基金會備份。
